【裁判字號】    98,易,3385
【裁判日期】    990322
【裁判案由】    著作權法
【裁判全文】
臺灣板橋地方法院刑事判決              98年度易字第3385號
公  訴  人  臺灣板橋地方法院檢察署檢察官
被      告  乙○○
上列被告因違反著作權法案件，經檢察官提起公訴（98年度偵字
第26208 號），被告於準備程序中先就被訴事實為有罪之陳述，
經告知簡式審判程序之旨，並聽取當事人之意見後，本院裁定依
簡式審判程序進行，茲判決如下：
    主  文
乙○○明知係侵害著作財產權之重製光碟，意圖散布而公開陳列
，處有期徒刑陸月，如易科罰金，以新臺幣壹仟元折算壹日。扣
案盜版之「大洋洲自然寫真」影音光碟陸片及「安德魯洛伊韋柏
之歌劇魅影」影音光碟肆片均沒收。
    事  實
一、乙○○曾涉犯違反著作權法案件，經臺灣金門地方法院以95
    年度城簡字第20號判處有期徒刑6 月，如易科罰金以300 元
    折算1 日，緩刑3 年確定（於本件不構成累犯）。其明知「
    大洋洲自然寫真」及「安德魯洛伊韋伯之歌劇魅影」等2 部
    視聽著作，均係他人享有著作財產權之視聽著作，且上開影
    片業經得利影視股份有限公司（下簡稱得利公司）取得在臺
    灣地區發行、出租、銷售之專屬授權，未經得利公司之同意
    或授權，即不得在我國境內擅自公開陳列而侵害上開視聽著
    作之著作財產權，亦明知其於民國（下同）98年7 月間，向
    大陸地區真實姓名年籍不詳之成年人所購入之「大洋洲自然
    寫真」及「安德魯洛伊韋伯之歌劇魅影」等2 部視聽著作共
    計DVD 光碟10片，均係未經著作財產權人得利公司同意或授
    權重製，為侵害他人著作財產權之非法重製光碟，竟仍基於
    意圖散布而公開陳列上開盜版光碟重製物之犯意，自98年8
    月起，在臺北縣永和市褔和橋跳蚤市場內擺設攤位，欲將前
    開盜版光碟以每片新臺幣（下同）100 元之代價販售，而公
    開陳列於攤位上供不特定人選購，以此方式侵害得利公司之
    著作財產權。嗣於98年9 月20日8 時10分許，經財團法人臺
    灣著作權保護基金會調查專員甲○○於該處進行市場調查時
    發現上情，並佯以200 元之代價，購買「大洋洲自然寫真」
    及「安德魯洛伊韋伯之歌劇魅影」等視聽著作DVD 光碟各1
    片，經鑑定後確認係侵害得利公司著作財產權之光碟重製物
    ，而報警查獲，並扣得非法重製之「大洋洲自然寫真」視聽
    著作DVD 光碟6 片及非法重製之「安德魯洛伊韋伯之歌劇魅
    影」視聽著作DVD 光碟4 片。
二、案經得利公司訴由臺北縣政府警察局永和分局報請臺灣板橋
    地方法院檢察署檢察官偵查起訴，再經本院合議庭裁定進行
    簡式審判程序審理。
    理  由
一、按本件被告乙○○所犯為死刑、無期徒刑、最輕本刑為3 年
    以上有期徒刑以外之罪，其於準備程序進行中先就被訴事實
    為有罪之陳述，經告知簡式審判程序之旨，並聽取公訴人、
    被告之意見後，本院合議庭認宜由受命法官獨任進行簡式審
    判程序，爰依刑事訴訟法第273 條之1 第1 項規定，裁定進
    行簡式審判程序，合先敘明。
二、上揭犯罪事實，業據乙○○坦承不諱，核與告訴人得利公司
    之代理人甲○○於警詢時之指述情節相符，並有財團法人臺
    灣著作權保護基金會鑑識報告、受侵害之著作物及其權利人
    清冊、臺北縣政府警察局永和分局搜索、扣押筆錄、扣押物
    品目錄表、BBC 專屬授權合約書、授權合約書─展延期限協
    議書各1 份及現場查獲照片暨扣案物照片7 幀在卷可稽；復
    有非法重製之「大洋洲自然寫真」視聽著作DVD 光碟6 片及
    非法重製之「安德魯洛伊韋伯之歌劇魅影」視聽著作DVD 光
    碟4 片扣案可佐，堪信被告上開自白確與事實相符。綜上所
    述，本案事證已臻明確，被告犯行洵堪認。
三、按著作權法第91條之1 第3 項、第2 項之明知係侵害著作財
    產權之光碟重製物而散布罪，係以行為人將侵害著作財產權
    之光碟重製物所有權移轉予著作財產權人或偵查機關以外之
    不特定對象，而生「散布」之結果為限；次按同條項所稱之
    「公開陳列」者，係指行為人將實物陳列於一般人得以自由
    出入及隨時知悉的場所下，司法院98年智慧財產法律座談會
    刑事訴訟類第15號結論參照。查本件告訴代理人甲○○喬裝
    買家向被告購買上開盜版光碟，實際上並無購買之真意，而
    係出於蒐證、查緝之目的佯稱購買，在形式上雖有互為買賣
    之約定，實質上則無真正成立買賣契約之意思，況被告並未
    將上開盜版光碟之所有權移轉予著作財產權人或偵查機關以
    外之不特定對象，自難認被告之行為業已發生任何「散布」
    之結果。核被告所為，係犯著作權法第91條之1 第3 項、第
    2 項之明知係侵害著作財產權之重製光碟而意圖散布而公開
    陳列罪。又被告意圖散布而持有上開重製光碟之低度行為，
    為其意圖散布而公開陳列之高度行為所吸收，不另論罪。公
    訴意旨認被告係犯著作權法第91條之1 第3 項、第2 項之明
    知係侵害著作財產權之光碟重製物而意圖散布而散布罪名，
    容有未洽，惟兩者之所犯法條相同，僅罪名有異，尚毋庸變
    更起訴法條，併此敘明。爰審酌被告意圖散布而公開陳列侵
    害告訴人得利公司著作財產權之光碟重製物，侵害他人之智
    慧創作，損及他人享有之智慧財產權，並破壞我國保護智慧
    財產權之國際形象，兼衡被告之品行、智識程度、生活狀況
    、犯罪之動機、目的、手段、犯罪後之態度等一切情狀，量
    處如主文所示之刑，並諭知易科罰金之折算標準，以資懲儆
    。
四、扣案之「大洋洲自然寫真」及「安德魯洛伊韋伯之歌劇魅影
    」光碟共10片，係被告犯本罪所用之物，不問屬於被告與否
    ，應依著作權法第98條但書規定宣告沒收。另為警當場查扣
    之現金200 元，係證人甲○○喬裝顧客向被告購買盜版光碟
    之對價，爰不予沒收，附此敘明。
五、據上論斷，應依刑事訴訟法第273 之1 第1 項、第299 條第
    1 項前段，著作權法第91條之1 第3 項、第2 項、第98條但
    書，刑法第11條、第41條第1 項前段，判決如主文。
六、如不服本判決，得自收受送達之翌日起10日內，向本院提起
    上訴。
本案經檢察官楊承翰到庭執行職務。
中    華    民    國    99    年    3     月    22    日
                  刑事第三庭  法  官  王屏夏
以上正本證明與原本無異。
如不服本判決應於送達後10日內向本院提出上訴狀。
                              書記官   林進煌
中    華    民    國    99    年    3     月    23    日
附錄本案論罪科刑法條全文：著作權法第91條之1
著作權法第91條之1
擅自以移轉所有權之方法散布著作原件或其重製物而侵害他人之
著作財產權者，處3年以下有期徒刑、拘役，或科或併科新臺幣
50萬元以下罰金。
明知係侵害著作財產權之重製物而散布或意圖散布而公開陳列或
持有者，處3年以下有期徒刑，得併科新臺幣7萬元以上75 萬元
以下罰金。
犯前項之罪，其重製物為光碟者，處 6 月以上 3 年以下有期徒
刑，得併科新臺幣20萬元以上2百萬元以下罰金。但違反第87條
第4款規定輸入之光碟，不在此限。
犯前二項之罪，經供出其物品來源，因而破獲者，得減輕其刑。

司法院資訊處製作；財團法人民間司法改革基金會備份。
